【裁判字號】    98,交聲,605
【裁判日期】    980429
【裁判案由】    違反道路交通管理處罰條例聲明異議
【裁判全文】
臺灣臺北地方法院交通事件裁定         98年度交聲字第605號
原處分機關  臺北市交通事件裁決所
異  議  人  甲○○
即受處分人
上列異議人即受處分人因違反道路交通管理處罰條例案件，對於
臺北市交通事件裁決所民國98年2 月18日所為北市裁罰字第裁22
-A00YM3960號處分（原處分案號：臺北市政府警察局北市警交大
字第A00YM3960 號），聲明異議，本院裁定如下：
    主  文
原處分撤銷。
甲○○汽車駕駛人，駕駛汽車不遵守道路交通標線之指示，處罰
鍰新臺幣玖佰元。
    理  由
一、原處分意旨略以：本件受處分人即異議人甲○○於民國98年
    1 月12日上午7時51 分許，騎乘車牌號碼BJD-376 號重型機
    車，自臺北市○○路○ 段與通化街171 巷口之加油站駛出時
    ，適基隆路方向之號誌為紅燈、通化街巷方向為綠燈，竟逕
    穿越通化街171 巷由進入基隆路向南行駛，經臺北市政府警
    察局信義分局交通分隊警員乙○○當場掣單舉發，認係違反
    道路交通管理處罰條例第53條第2 項之規定；嗣受處分人於
    通知單上所載應到案日期前向臺北市交通事件裁決所提出申
    訴，經原舉發單位調查結果，仍認受處分人有上開違規之行
    為，臺北市交通裁決所乃依同上規定，裁處異議人罰鍰新臺
    幣（下同）6 百元，並依同條例第63條第1 項第3 款規定，
    記違規點數3 點等情，此有舉發違反道路交通管理事件通知
    單、交通違規案件陳述書、臺北市政府警察局信義分局書函
    、臺北市交通事件裁決所違反道路交通管理事件裁決書、送
    達證書在卷可按；舉發警員當場看見受處分人於通化街171
    巷方向紅燈時，西往南方向右轉進入基隆路，其違規行為明
    確。
二、而受處分人異議意旨則以：伊當時自加油站駛出後，左轉至
    基隆路上等候，待基隆路方向轉為綠燈後，直行往南方向，
    伊非於通化街紅燈時右轉至基隆路云云，並提出加油站監視
    錄影器翻拍畫面為證。
三、按交通法庭認為聲明異議雖無理由而原處分不當或違法者，
    應以裁定將原處分經聲明異議部分撤銷，並自為裁定，道路
    交通案件處理辦法第20條定有明文。汽車駕駛人，行經有燈
    光號誌管制之交岔路口紅燈右轉者，處6 百元以上1 千8 百
    元以下罰鍰；有前開情形者，記違規點數3 點，道路交通管
    理處罰條例第53條第2 項、第63條第1 項第3 款固有明文。
    又按駕駛人駕駛汽車，應遵守道路交通標誌、標線、號誌之
    指示，道路交通安全規則第90條前段定有明文；故汽車駕駛
    人，駕駛汽車有不遵守道路交通標誌、標線、號誌之指示者
    ，而道路交通管理處罰條例第2 章章關於汽車之各條無處罰
    之規定者，處新臺幣9 百元以上1 千8 百元以下罰鍰，同條
    例第60條第2 項第3 款亦有明文。
四、本院經查：
  (一)據證人乙○○即當場舉發受處分人違規行為之臺北市政府警
    察局信義分局交通分隊警員到庭具結證稱：「車號BJD-376
    的重機突然直接由通化街口西向南行駛，連暫停的動作都沒
    有，當時的號誌東向西是紅燈，從加油站出來的話就是以通
    化街口的號誌為主……那個號誌很明顯，從加油站出來一定
    是前面的號誌燈而不是基隆路」、「他確實是從紅色圓圈處
    右轉進入基隆路」、「有可能他從加油站出來以後先往左才
    繼續前行，如果如受處分人講的話他也是違規」、「受處分
    人是在加油站左邊駛出」等語明確（見本院98年4 月27日訊
    問筆錄第2 至3 頁），應堪認定受處分人自加油站位於通化
    街171 巷上、近基隆路口之出口駛出，在通化街171 巷口等
    候基隆路方向轉為綠燈後，直接進入基隆路往南方向行駛之
    事實。至受處分人雖辯稱：伊在基隆路上云云。惟證人乙○
    ○已具結證述：「（問：你確定他當時不是在基隆路上的機
    車待轉區直行的嗎？）我在那邊指揮我都會注意車流、車向
    ，他確實是從紅色圓圈處右轉進入基隆路」（見本院98年4
    月27日訊問筆錄第2 頁），以證人乙○○之經驗，應無誤認
    或誣陷受處分人之惡意，堪以採信。而受處分人經本院傳喚
    並未到庭陳述，又觀諸受處分人提出之加油站監視錄影器翻
    拍畫面，僅可認定受處分人非由通化街171 巷西往東車道右
    轉進入基隆路，而加油站出口左轉至基隆路口之範圍，係監
    視器之死角，則受處分人提出之翻拍畫面，亦無足推翻證人
    乙○○所述受處分人之行車路徑。
  (二)至證人乙○○雖認受處分人此駕駛行為係「紅燈右轉」，惟
    徵諸證人乙○○所繪受處分人自加油站駛出之路徑可知，該
    加油站出口位於通化街171 巷上、近基隆路口，該出口路面
    上繪有「出口」及右轉箭頭，明顯提醒駕駛人駛出加油站、
    進入通化街時，應右轉往西方向行駛，始合於通化街171 巷
    設置分向限制線之雙向車道方向指示。亦即，駕駛人自通化
    街171 巷之出口駛出加油站時，本應依通化街171 巷之標線
    指示，右轉往南方向行駛；倘受處分人欲行駛基隆路往南方
    向，即應先右轉通化街171 巷往西方向，至通化街下一個可
    以迴轉之巷口，迴轉至往東方向車道、向東行駛至基隆路口
    ，再右轉進入基隆路往南方向，始符合該路面標線之指示。
    詎受處分人為求迅速，投機取巧，自加油站駛出後，直接左
    轉至通化街171 巷與基隆路口路邊等候，待基隆路方向轉為
    綠燈時，直接穿越通化街171 巷往西車道及往東車道，斜行
    切入基隆路往南車道。如此駕駛行為，應屬不遵守道路交通
    標線指示之違規行為，顯非右轉行為。原處分意旨認定之違
    規事由，容有誤會。
  (三)從而，受處分人主張其在基隆路上往南直行云云，與事實不
    符，其聲明異議固無理由；惟原處分機關認定受處分人於前
    開時、地之駕駛行為，係紅燈右轉，既有不當，揆諸道路交
    通案件處理辦法第20條之規定，仍應由本院撤銷原處分，自
    為裁定。綜上，受處分人不遵守通化街171 巷與基隆路之道
    路交通標線指示，違規穿越通化街171 巷雙向車道斜行進入
    基隆路，應依首開道路交通管理處罰條例第60條第2 項第3
    款之規定，裁處罰鍰9 百元，以為適法。
五、據上論斷，應依道路交通案件處理辦法第20條，裁定如主文
    。
中    華    民    國    98    年    4     月    29    日
                  交通法庭  法  官  林晏如
上正本與原本無異。
如不服本裁定，應於送達後5日內向本院提出抗告狀。
                            書記官  楊盈茹
中    華    民    國    98    年    4     月    30    日


司法院資訊處製作；財團法人民間司法改革基金會備份。
